臺灣新竹地方法院交通事件裁定　　　　 94年度交聲字第221號
移送機關即
原處分機關　交通部公路總局新竹區監理所
異　議　人
即受處分人　甲○○
上列受處分人因違反道路交通管理處罰條例案件，對於交通部公
路局新竹區監理所94年7月29日所為之處分（原處分案號：竹監
自字第裁50-E00000000號違反道路交通管理事件裁決書）聲明異
議，本院裁定如下：
    主  文
異議駁回。
    理  由
一按汽車駕駛人，行車速度，超過規定之最高時速，處新臺幣（
  下同）1,200元以上2,400元以下罰鍰；汽車駕駛人有上述情形
  者，除依前開條文處罰鍰外，並予記違規點數1點，道路交通
  管理處罰條例第40條第1項、第63條第1項第1款分別定有明文
  。
二原處分機關交通部公路總局新竹區監理所裁決理由略以：聲明
  異議人即受處分人甲○○於民國94年4月7日12時41分許，駕駛
  車牌號碼3H－8652號自小客車行經新竹市○○○道處（該處速
  限為時速70公里），以時速85公里之速度行駛，經原舉發單位
  新竹市警察局交通隊員警依據採證照片掣製竹市警交字第E000
  00000號舉發違反道路交通管理事件通知單，異議人於收受該
  舉發通知單後，不服舉發事實，向新竹區監理所提出申訴，惟
  經新竹區監理所函請原舉發單位查復違規事實明確（新竹市警
  察局94年7月20日竹市警交第0000000000號函），仍認異議人
  有前開違規行為，原處分機關乃於94年3月21日依據道路交通
  管理處罰條例第40條第1項、第63條第1項第1款之規定，裁處
  異議人1,700元罰鍰，並記違規點數1點。
三聲明異議意旨略以：(一)原處分機關僅憑一紙新竹市警察局94
  年7月20日竹市警交第0000000000號查覆函即遽以裁罰，且該
  函文並無法提供其測速照器妥善之紀錄，不能成為裁罰之唯一
  證據。(二)舉發地點之前方路段並無設置任何速限及警告標誌，
  舉發單位在其速限標誌點下照相逕行舉發，有違信賴保護原則
  ，顯不合法。(三)原舉發單位委外逕行寄發之舉發通知單上並無
  蓋有任何章戳，且至5月27日才送達，顯不合公文程式條例第3
  條、行政程序法第96條、違反道路交通管理事件統一裁罰基準
  及處理細則第11條第1項第3款、第29條第2項前段所定之法律
  程式，應不具效力云云。
四經查：
(一)本件異議人於前述時、地駕駛上開車輛行駛新竹市○○○道處
  以時速85公里之速度行駛，為原舉發單位新竹市警察局交通隊
  以以拍照之方式採證逕行舉發等情，有新竹市警察局交通隊違
  規查詢報表2紙、上開違反道路交通管理事件裁決書1紙及採證
  照片共2張在卷可稽（見本院卷第7至17頁）。又觀諸上述舉發
  照片，照片內車牌號碼3H－8652號自小客車行經舉發路段時，
  行車時速達85公里，其違規行為至為明確。
(二)經本院就取締本件違規行為所使用闖紅燈照相設備是否準確無
  虞乙節，函詢原舉發單位新竹市警察局交通隊，並請提供相關
  之客觀資料、數據到院，經原舉發單位於94年8月26日以竹市
  警交字第09400 33581號函回覆以：「中文微電腦闖紅燈自動
  測速照相系統」（即本件舉發照相之儀器）目前國內尚無此檢
  測規範，係採國外「型式」認證等語，並檢送檢驗證明書及認
  證書等資料在卷可考，而該出廠／檢驗證明文件譯本業經我國
  法院公證，有臺灣臺北地方法院公證處91年度認字第002號認
  證書（認證日期為91年3月27日）乙份在卷可考。又交通警員
  製單舉發違反道路交通管理處罰條例所列之違規事實，本質上
  為行政處分，係公務員基於職務上權力，依法就特定之具體事
  件所為具有公法上效果之單方行政行為，基於公務員為公法上
  行為具有公信力之原則，該行政處分當可被推定為真正，其據
  以依法處分之事實認定亦為真正無誤，此與民事訴訟法第355
  條第1項規定：「文書依其程式及意旨得認作公文書者，推定
  為真正」之情形相同。本此公信原則，乃立法者賦予行政機關
  制定違反道路交通管理事件統一裁罰基準及處理細則，使警員
  得對汽車所有人逕行製單舉發，以達其維護交通秩序、安全之
  行政目的。反之，若謂公務員一切行政行為均需預留證據或在
  場親眼見聞，則國家行政勢必窒礙難行。據此，刑事訴訟法就
  犯罪證據有關之規定中與屬行政秩序罰之交通違規裁罰本質不
  合之部分，自不在準用之列。是執勤警員本其維護交通秩序、
  安全職責所為之舉發，本應受到合法、正確之推定。況以固定
  桿感應測速照相機之科學儀器取得車輛超速行駛之違規事實，
  其所需之舉證狀態稍縱即逝，除以經科學儀器照相之採證相片
  作為證據外，事後實無法還原現場狀態。從而，本諸公信原則
  及公益性之考量，該具固定桿感應測速照相機器之採證結果應
  堪採認。異議人空言指摘本件裁決缺乏依據，難謂有理。至於
  異議人聲請本院傳訊交通部公路局新竹區監理所林添財、新竹
  市警察局交通隊警員陳金宏到院，然上開二人對於異議人違規
  情節均未現場見聞，僅分別為本件裁決書及舉發通知單之承辦
  人，本院認尚無傳訊之必要。
(三)異議人雖質疑舉發單位於取締地點前方並無設置取締警告標誌
  云云。然交通安全規則之所制訂，交通號誌、標線之所設置，
  其目的在於據以指示引導車輛駕駛人循指示行駛，以提升參與
  交通者之安全。不論有無員警在場取締，抑或有無設置取締之
  警示標語，車輛駕駛人均有隨時注意駕駛行為是否符合交通法
  規之義務。況任何具有通常社會經驗與守法觀念之駕駛人，亦
  不至於誤認除設有超速取締警告標誌之路段外，其他路段即允
  許駕駛人得任意為超速行駛行為，否則各路段之時速限制豈非
  同具文？故舉發單位有無設置禁止駕駛人超速之警告標語，與
  異議人之超速駕駛行為毫無因果關係，異議人尚無值得保護之
  信賴利益可言。
(四)按汽車違規之裁罰關於舉發期間之限制，僅道路交通管理處罰
  條例第90條第1項前段定有：「違反本條例之行為，自行為成
  立之日起．．．．逾3個月不得舉發」之規定。本件舉發警員
  於94年4月7日違規行為發生後之同年5月20日以電腦傳輸方式
  將違規資料傳送至交通部公路局新竹區監理所之資料庫，並於
  同年5月27日擎製94年7月29日竹監自字第裁50-E00000000號違
  反道路交通管理事件裁決書送達異議人，有交通部公路總局新
  竹區監理所送達證書1紙及94年8月30日竹監自字第0940014920
  號函1份附卷為憑，其舉發並無違反上述法定期間，要屬合法
  。至於違反道路交通管理事件統一裁罰基準及處理細則第29條
  第2項前段，係關於逕行舉發案件之舉發單位應於30日內將有
  關文書、電腦資料連同暫代保管物件移送於管轄機關之注意規
  定，縱有違背亦不影響舉發之效力。另異議人固質疑：舉發通
  知單上並無蓋有任何章戳云云，然經本院就本件舉發單有無蓋
  用章戳函詢原舉發單位新竹市警察局交通隊說明，經原舉發單
  位於94年8月26日出具竹市警交字第0940033581號函回覆以：
  「本案舉發單係由本局交通隊警員陳金宏審核確認違規事實無
  誤後以電腦製單告發，違規通知單上依規套印舉發單位及舉發
  員警職章。」，異議意旨此部分尚屬無據。遑論異議人所異議
  者無非係針對上開裁決書所為之裁決內容，而觀之該裁決書確
  已由承辦人、單位主管蓋用職章，並套印有該機關之印信，自
  無不符程式之問題。從而，異議意旨此部分亦非可採。
(五)綜上，異議人確有如舉發通知單所載之違規事實，且其本件異
  議之理由均非可採，原處分機關以異議人違反道路交通管理處
  罰條例第40條第1項、第63條第1項第1款之規定，裁罰異議人
  罰鍰1,700元，並記違規點數1點，於法並無不合。本件異議為
  無理由，應予駁回。
五依道路交通案件處理辦法第19條，裁定如主文。
中　　華　　民　　國　　94　　年　　9　　 月　　21　　日
                  交通法庭法　官　鄭子俊
以上正本證明與原本無異。
如不服本裁定，應於裁定送達後5日內向本院提出抗告狀。
中　　華　　民　　國　　94　　年　　9　　 月　　21　　日
                          書記官　沈藝珠
